【裁判字號】    91,訴,4404
【裁判日期】    920721
【裁判案由】    巷道爭議
【裁判全文】
臺北高等行政法院裁定                            九十一年度訴字第四四○四號
                              .
    原      告  甲○○
    被      告  臺北市政府工務局養護工程處
    代  表  人  乙○○處長）.
    訴訟代理人  丁○○
                丙○○
右當事人間因巷道爭議事件，原告提起行政訴訟，本院裁定如左：
    主  文
原告之訴駁回。
訴訟費用由原告負擔。
    理  由
一、「公法上之爭議，除法律別有規定外，得依本法提起行政訴訟。」「訴訟事件不
    屬行政法院之權限者，行政法院應以裁定駁回之。」分別為行政訴訟法第二條、
    第一百零七條第一項第一款所明文規定。又國家賠償法所規定損害賠償之訴，除
    依該法規定外，適用民事訴訟法之規定，國家賠償法第十二條定有明文。是依國
    家賠償法對國家賠償所生公法上爭議，應循民事訴訟程序救濟。
二、緣原告甲○○與臺北市政府所共有之臺北市○○區○○段五小段四七○∣一地號
    土地（以下簡稱系爭土地），位於臺北市○○路與重慶南路口東南轉角處之人行
    道通行地帶，依被告臺北市政府工務局養護工程處地籍地價地籍圖資料電傳資訊
    服務系統資料及民國（下同）六十九年、八十二年航測圖影本等，系爭土地應屬
    既成道路，臺北市政府亦為所有權人之一（持分為二分之一，管理機關為被告）
    。被告於九十年間辦理「汀洲（州）路人行道改善工程」時，原欲將系爭土地一
    併更新為該工程人行道舖面，惟原告以系爭土地為其私有，並非人行道用地等事
    由，於九十一年五月十四日向臺北市政府工務局及被告提出陳情，請求恢復原狀
    。經被告以九十一年五月二十九日北市工養工字第○九一六二三○一一○○號書
    函（以下簡稱系爭書函）復知原告，承包商業依原狀將系爭土地復原成水泥舖面
    ，並未更新成「汀洲（州）路人行道改善工程」之人行道舖面等情，有上開函可
    稽，並為兩造所不爭執，堪認為實。
三、原告不服，循序提起本件行政訴訟，因其陳述及主張不完足明暸，玆經本院行使
    闡明權，最後確定原告係請求：「被告應將系爭土地回復為平坦粗糙的路面」為
    其訴之聲明，此有本院言詞辯論筆錄可稽，並有原告於該言詞辯論後所提之行政
    訴訟補正狀可資參照，則依原告訴之聲明請求，顯係主張就被告機關之執行職務
    行使公權力不法侵害其權利，要求被告回復原狀（依國家賠償法第七條第一項但
    書之規定，回復原狀係賠償之方法之一），應係國家賠償訴訟，自不得提起行政
    訴訟，以資救濟。至於被告以九十一年五月二十九日北市工養工字第○九一六二
    三○一一○○號系爭書函復知原告以：承包商業依原狀將系爭土地復原成水泥舖
    面，並未更新成「汀洲（州）路人行道改善工程」之人行道舖面等語，僅係對原
    告陳情事項之單純事實陳述，應為觀念通知，並非行政處分，因原告並未提撤銷
    訴訟，附此敘明。
四、依行政訴訟法第一百零七條第一項第一款、第一百零四條、民事訴訟法第九十五
    條、第七十八條，裁定如主文。
中      華      民      國    九十二    年      七      月    二十一    日
                                臺 北 高 等 行 政 法 院  第 五 庭
                                            審 判 長 法  官  張瓊文
                                                     法  官  黃清光
                                                     法  官  劉介中
右為正本係照原本作成。
如不服本裁定，應於送達後十日內向本院提出抗告狀（須按他造人數附繕本）。
中      華      民      國    九十二    年      七      月    二十一    日
                                                     書記官  黃明和


司法院資訊處製作；財團法人民間司法改革基金會備份。
